臺灣苗栗地方法院刑事判決
111年度原訴字第14號
公  訴  人  臺灣苗栗地方檢察署檢察官
被      告  田文迪



指定辯護人  陳盈壽律師(義務辯護)
上列被告因妨害秩序等案件，經檢察官提起公訴 （110年度調少
連偵字第3號），本院判決如下：
    主  文
甲○○犯攜帶兇器在公共場所聚集三人以上首謀及下手實施強暴罪
，處有期徒刑陸月，如易科罰金，以新臺幣壹仟元折算壹日。 
扣案之角鐵、木棍各壹支，均沒收。
    事實及理由
一、本件犯罪事實及證據，除補充被告甲○○於本院準備程序及審
    理中之自白作為證據外，餘均引用檢察官起訴書之記載（如
    附件）。
二、論罪科刑：
　㈠核被告甲○○係犯刑法第150條第1項後段、第2項第1款之意圖
    供行使之用而攜帶兇器在公共場所聚集三人以上首謀及下手
    實施強暴罪、同法第354條之毀損罪。　　
  ㈡按刑法對故意犯的處罰多屬單獨犯之規定，單獨1人即可完成
    犯罪構成要件，但亦可由數行為人一起違犯，若法條本身並
    不預設參與人數，如此形成之共同正犯，稱為「任意共犯」
    ；相對地，刑法規範中存在某些特殊條文，欲實現其不法構
    成要件，必須2個以上之行為人參與，刑法已預設了犯罪行
    為主體需為複數參與者始能違犯之，則為「必要共犯」。換
    言之，所謂「必要共犯」係指某一不法構成要件之實行，在
    概念上必須有2個以上參與者，一同實現構成要件所不可或
    缺之共同加工行為或互補行為始能成立，若僅有行為人1人
    ，則無成立犯罪之可能。又「必要共犯」依其犯罪性質，尚
    可分為「聚合犯」，即2人以上朝同一目標共同參與犯罪之
    實行者，如刑法分則之公然聚眾施強暴、脅迫罪、參與犯罪
    結社罪、輪姦罪等，因其本質上即屬共同正犯，故除法律依
    其首謀、下手實行或在場助勢等參與犯罪程度之不同，而異
    其刑罰之規定時，各參與不同程度犯罪行為者之間，不能適
    用刑法總則共犯之規定外，其餘均應引用刑法第28條共同正
    犯之規定（最高法院109年台上字第2708號判決可資參照）
    。查被告甲○○與丁○○、丙○○、真實姓名年籍不詳之人，就上
    開毀損罪部分，被告甲○○下手實施強暴之犯行，與下手施強
    暴犯行之被告丁○○、真實姓名年籍不詳之人，有犯意聯絡及
    行為分擔，應論以共同正犯。被告甲○○上開下手實施強暴之
    犯行，與在場助勢之被告丙○○，因其等間之參與犯罪程度顯
    然有別，揆諸前開說明，無從論以共同正犯。　　
  ㈢被告甲○○以一行為同時觸犯意圖供行使之用而攜帶兇器在公
    共場所聚集三人以上首謀及下手實施強暴、毀損2罪名，為
    想像競合犯，應依刑法第55條規定，從一重論以意圖供行使
    之用而攜帶兇器在公共場所聚集三人以上首謀及下手實施強
    暴罪處斷。
　㈣按犯刑法第150條第1項之罪，而有意圖供行使之用而攜帶兇
    器或其他危險物品犯之，得加重其刑至二分之一，同法條第
    2項第1款定有明文。該規定係就犯罪類型變更之個別犯罪行
    為得裁量予以加重，成為另一獨立之罪名，屬於刑法分則加
    重之性質。惟依上述規定，法院對於行為人所犯刑法第150
    條第2項第1款、第1項之行為，是否加重其刑，有自由裁量
    之權。本院審酌本案係被告甲○○雖使用兇器砸車，然只針對
    特定車輛攻擊，未波及其他民眾、財物或造成損害，故本院
    認被告甲○○無依刑法第150條第2項規定加重其刑之必要。
　㈤被告甲○○行為時已滿20歲，而共犯吳○朋為95年4月出生，有
    調查筆錄在卷可參（見110年度少連偵字第52號卷第133頁）
    ，於本案行為時之110年5月22日時雖係未滿18歲之少年，惟
    被告甲○○於本院審理中供稱：不清楚當天少年一起去砸車等
    語（見本院111年度原訴字第14號卷【下稱本院卷】第290頁
    ），復查無任何積極證據足以證明被告甲○○為本案犯行時，
    明知或可得而知吳○朋為未滿18歲之少年，自無從依兒童及
    少年福利與權益保障法第112條第1項前段之規定加重其刑。
    　
  ㈥爰以行為人之責任為基礎，並審酌被告甲○○與同案共犯以上
    開方式，毀壞告訴人之車輛，具體危害公共秩序，其所為甚
    有不該，應予非難，惟慮及被告甲○○犯後坦承犯行，並與告
    訴人成立調解，有本院調解筆錄1份在卷可參(見本院卷第12
    5頁)，且已履行賠償新臺幣(下同)5萬元，然未獲得告訴人
    之諒解(見本院卷第280頁)，及被告甲○○於本院審理中自陳
    從事貨運業、月收入3萬至4萬元，智識程度高中畢業、須扶
    養1女及配偶之生活狀況等一切情狀，量處如主文所示之刑
    。
　㈦扣案角鐵、木棍各1支，係被告甲○○所有，供其犯本案所用之
    物，爰依刑法第38條第2項前段規定，於被告甲○○所犯罪刑
    項下宣告沒收。　　　
據上論斷，應依刑事訴訟法第273條之1第1項、第299條第1項前
段、第310條之2、第454條第2項，刑法第28條、第150條第1項後
段、第2項第1款、第354條、第55條、第41條第1項前段、第38條
第2項前段，刑法施行法第1條之1第1項，判決如主文。
本案經檢察官徐一修提起公訴，檢察官楊岳都到庭執行職務
中　　華　　民　　國　　111 　年　　12　　月　　1 　　日
                  刑事第三庭    法　官　郭世顏
以上正本證明與原本無異。　　　　　　　　　　　　　　　　
如不服本判決應於收受判決後20日內向本院提出上訴書狀，並應敘述具體理由。其未敘述上訴理由者，應於上訴期間屆滿後20日內向本院補提理由書(均須按他造當事人之人數附繕本)「切勿逕送上級法院」。告訴人或被害人如對本判決不服者，應具備理由請求檢察官上訴，其上訴期間之計算係以檢察官收受判決正本之日期為準。　　　　　　　　　　　　　　　　　　　　　　　
　　　　　　　　　　　　　      書記官  呂  彧
中　　華　　民　　國　　111 　年　　12　　月　　1 　　日

附錄本案論罪法條：
中華民國刑法第150條
在公共場所或公眾得出入之場所聚集三人以上，施強暴脅迫者，
在場助勢之人，處1年以下有期徒刑、拘役或10萬元以下罰金；
首謀及下手實施者，處6月以上5年以下有期徒刑。
犯前項之罪，而有下列情形之一者，得加重其刑至二分之一：
一、意圖供行使之用而攜帶兇器或其他危險物品犯之。
二、因而致生公眾或交通往來之危險。

中華民國刑法第354條
毀棄、損壞前二條以外之他人之物或致令不堪用，足以生損害於
公眾或他人者，處2年以下有期徒刑、拘役或1萬5千元以下罰金
。
　　　　　　　　
附件：　　　　　　　　　
臺灣苗栗地方檢察署檢察官起訴書
                                  110年度調少連偵字第3號
　　被　　　告　甲○○　
　　　　　　　　丁○○　
    上  一  人
    選任辯護人  黃建誠律師（法律扶助）
　　被      告　丙○○　
上列被告等因妨害秩序等案件，已經偵查終結，認應提起公訴，
茲將犯罪事實及證據並所犯法條分敘如下：
　　　　犯罪事實
一、甲○○於民國110年5月22日23時許，在苗栗縣大湖鄉靜湖村上
    坪土地公廟附近，因故與乙○○、李俊傑發生肢體衝突（甲○○
    、乙○○、李俊傑涉犯傷害、毀損罪嫌部分，均另為不起訴之
    處分），為了報復，故委請丁○○幫忙找人，丁○○遂找丙○○、
    少年吳○朋、范名毅（少年吳○朋涉犯妨害秩序罪嫌部分，由
    警移送臺灣苗栗地方法院審理；范名毅涉犯妨害秩序罪嫌部
    分，另為不起訴之處分）及其他真實姓名年籍不詳之人幫忙
    ，丙○○遂駕駛車牌號碼0000-00號自用小貨車（下稱甲車）
    搭載3名真實姓名年籍均不詳、均攜帶鐵條之人，跟在甲○○
    車輛（由丁○○駕駛）後方，在大湖街上尋找乙○○、李俊傑。
    嗣於次日（23日）凌晨0時30分許，在屬公共場所之大湖農
    工下方之湖農橋，發現乙○○所有之車牌號碼0000-00號自用
    小客車（下稱乙車）停放在該處，渠等遂在該處聚集達人3
    人以上，共同基於妨害秩序與毀損之犯意聯絡，甲○○下令並
    持棍棒砸乙車，丁○○則持木棍與其餘持角鐵之不詳之人，共
    約7、8人，亦下手砸毀乙車；丙○○則在場助勢，並在砸車結
    束後駕駛甲車載上開3名真實姓名年籍均不詳、均攜帶鐵條
    之人離開。
二、案經乙○○訴由苗栗縣警察局大湖分局報告偵辦。
　　　　證據並所犯法條
一、證據清單及待證事實：
編號 證據名稱 待證事實 1 被告甲○○於警詢、偵訊時之自白 被告甲○○於110年5月23日23時許，因與告訴人乙○○、李俊傑發生肢體衝突，為了報復，委請被告丁○○幫忙找人報仇，嗣渠等在湖農橋發現乙車，其便下令砸車等事實。 2 被告丁○○於警詢、偵訊時之自白 被告丁○○知悉被告甲○○遭人毆打，故幫忙找少年吳○朋、丙○○報復，以及在湖農橋持木棍砸毀乙車等事實。 3 被告丙○○於警詢、偵訊時之自白 被告丙○○於上開時間，駕駛甲車，搭載3名真實姓名年籍均不詳、均攜帶鐵條之人至湖農橋，當時其在旁觀看，該3人則持鐵條砸乙車，待砸車結束，再駕駛甲車載該3人離開等事實。 4 告訴人乙○○、李俊傑、謝郁婷於警詢、偵訊時之指訴 ①告訴人乙○○、李俊傑於110年5月23日23時許，在苗栗縣大湖鄉靜湖村上坪土地公廟附近，與被告甲○○發生肢體衝突之事實。 ②告訴人乙○○所有之乙車，在湖農橋上遭被告甲○○、丁○○及其他數名姓名年籍不詳之人砸毀之事實。 5 同案被告范名毅於警詢、偵訊時之供述 被告丁○○有打電話給同案被告范名毅，請其幫忙助勢之事實。 6 證人即少年吳○朋於警詢之證述 被告丁○○以臉書請少年吳○朋前往湖農橋砸車，少年吳○朋遂前往持角鐵毀損乙車之事實。 7 證人高瑋傑於警詢之證述 被告甲○○於110年5月23日凌晨0時30分許，在湖農橋下手砸毀乙車之事實。 8 證人陳正志於警詢之證述 被告甲○○於110年5月22日23時許，在苗栗縣大湖鄉靜湖村上坪土地公廟附近，因故與乙○○、李俊傑發生肢體衝突之事實。 9 現場照片、手機錄影畫面截圖 ①乙車遭毀損之事實。 ②被告甲○○於110年5月23日凌晨0時30分許，在湖農橋，手持棍棒下手砸毀乙車之事實。 10 被告甲○○與被告丁○○間之LINE對話紀錄 被告甲○○與被告丁○○於110年5月22日23時至23日凌晨0時54分許之間，有互相聯絡之事實。 11 甲車於110年5月22日23時以後之車行紀錄 被告丙○○於上開時間，駕駛甲車，前往湖農橋，在砸車結束後復駕駛甲車離開之事實。 12 苗栗縣警察局大湖分局扣押筆錄、扣押物品目錄表、車輛詳細資料報表 被告等人使用角鐵、木棍砸毀告訴人乙○○所有之乙車之事實。 
二、核被告甲○○所為，係犯刑法第150條第1項後段之在公共場所
    聚集三人以上，首謀並下手施強暴罪嫌及同法第354條之毀
    損罪嫌。核被告丁○○所為，係犯刑法第150條第1項後段之在
    公共場所聚集三人以上，下手施強暴罪嫌及同法第354條之
    毀損罪嫌。另核被告丙○○所為，係犯刑法第150條第1項前段
    之在公共場所聚集三人以上，在場助勢罪嫌及同法第354條
    之毀損罪嫌。被告3人均係以一行為，觸犯上開2罪名，請依
    刑法第55條規定，從一重處斷。被告3人與少年吳○朋及其他
    真實姓名年籍不詳之人，就上開犯行，有犯意聯絡及行為分
    擔，請論以共同正犯。被告甲○○、丁○○攜帶並使用棍棒（兇
    器）為本案犯行，請依刑法第150條第2項第1款之規定，加
    重其刑至二分之一。又被告3人均係成年人，與少年吳○朋共
    同實施本案犯行，請依兒童及少年福利與權益保障法第112
    條第1項中段之規定，加重其刑至二分之一。扣案之角鐵、
    木棍各1支，為被告甲○○所有供本案犯行使用之物，請依刑
    法第38條第2項規定，宣告沒收之，並於全部或一部不能沒
    收或不宜執行沒收時，追徵其價額。末被告3人於犯後均坦
    承犯行，犯後態度尚可，然被告甲○○尚未依調解書之約定，
    分期給付賠償金給告訴人乙○○，故本署實難請求從輕量刑，
    然如被告甲○○嗣後有依約履行，則請對被告3人從輕量刑。
三、依刑事訴訟法第251條第1項提起公訴。
　　此　致
臺灣苗栗地方法院
中　　華　　民　　國　 111　　年　　1 　　月　　24 　 日
　　　　　　　　　　　　　　　檢察官  徐  一  修